臺灣雲林地方法院刑事判決　　　　　　 100年度訴字第1072號
公　訴　人　臺灣雲林地方法院檢察署檢察官
被　　　告　蔡志忠
上列被告因違反槍砲彈藥刀械管制條例案件，經檢察官提起公訴
（100 年度偵字第4325號），被告於本院準備程序進行中，就被
訴事實為有罪之陳述，經本院告知簡式審判程序意旨，並聽取公
訴人及被告之意見後，本院合議庭裁定由受命法官獨任依簡式審
判程序審理，並判決如下：
    主      文
蔡志忠犯非法持有子彈罪，處有期徒刑貳月，併科罰金新臺幣壹
萬元，有期徒刑如易科罰金及罰金如易服勞役，均以新臺幣壹仟
元折算壹日。
    事實及理由
一、犯罪事實：
    蔡志忠明知具有殺傷力之子彈，係屬槍砲彈藥刀械管制條例
    所列管之物，非經主管機關許可，不得持有之，竟基於持有
    具有殺傷力子彈之犯意，於民國87年間某日，在臺南市新營
    區某處，由「許金德」交付具殺傷力、口徑9mm 制式子彈1
    顆及其他非屬槍砲主要組成零件之槍身1 枝、彈匣2 個、撞
    針1 個、滑套1 個、彈簧3 個、護進閥3 支、保險開關2 個
    、護進閥阻鐵2 個等物而持有之，並將之放置在臺南市新營
    區某工寮。嗣100 年3 月4 日下午3 時許，蔡志忠持上開具
    殺傷力之子彈1 顆及上揭其餘許金德所交付之物，至雲林縣
    元長鄉○○村○○路134 之9 號吳德銘住處找吳德銘，並於
    與吳德銘聊天過程中，將上開子彈及物品展示予吳德銘觀看
    。嗣於同日晚間9 時許，蔡志忠搭乘其不知情之友人徐淞后
    （由檢察官另為不起訴處分）所駕駛車號8R-6027 號自小客
    車，自吳德銘上址住處出發欲返回臺南住處，於行經雲林縣
    北港鎮觀光大橋時，經警方攔停盤查及得同意搜索，為警在
    上開車輛內置於副駕駛座上方之黑色帆布手提袋內查獲上開
    具殺傷力之制式子彈1 顆，及槍身1 枝、彈匣2 個、撞針1
    個、滑套1 個、彈簧3 個、護進閥3 支、保險開關、護進閥
    阻鐵2 個等物，而查悉上情。
二、認定犯罪事實所憑之證據及理由：
  (一)本案被告蔡志忠所犯之罪，係死刑、無期徒刑、最輕本刑為
    3 年以上有期徒刑以外之罪，其於準備程序就前揭被訴事實
    為有罪之陳述，經受命法官告知簡式審判程序之旨，並聽取
    其與公訴人之意見後，本院合議庭裁定，依刑事訴訟法第27
    3 條之1 規定，由受命法官獨任進行簡式審判程序，是本案
    之證據調查，依刑事訴訟法第273 條之2 規定，不受同法第
    159 條第1 項、第161 條之2 、第161 條之3 、第163 條之
    1 及第164 條至第170 條規定之限制，合先敘明。
  (二)上開犯罪事實，業據被告蔡志忠於本院審理中，坦承不諱，
    另有其於偵訊之自白筆錄在卷可明（見100 年度偵字第4325
    號偵卷第31-40 頁），核與證人吳德銘、徐淞后分別於警詢
    及偵查中之證述大致相符（見警卷第1-6 、9-11頁，100 年
    度偵字第1419號偵卷第8-9 、25-26 頁，100 年度偵字第43
    25號偵卷第23-25 頁），並有徐淞后指認蔡志忠之指認犯罪
    嫌疑人紀錄表、吳德銘指認蔡志忠之相片紀錄表，雲林縣警
    察局北港分局搜索扣押筆錄、搜索扣押物品目錄表1 紙、現
    場查獲照片6 張、雲林縣警察局槍枝初步檢視報告表及附件
    槍枝初步檢視承辦人員履歷資料、照片、臺灣雲林地方法院
    檢察署檢察官扣押（沒收）物品處分命令在卷可稽（見警卷
    第7-8 、12、14-28 頁，本院卷第19頁）。又扣案之1 顆子
    彈，經送請內政部警政署刑事警察局鑑定，該局以檢視法、
    試射法鑑定，其鑑定結果係：「送鑑子彈1 顆，認係口徑9m
    m 制式子彈，經試射，可擊發，認具殺傷力。」有該局100
    年3 月24日刑鑑字第1000033022號鑑定書1 份在卷可據（見
    100 年度偵字第1419號偵卷第15-16 頁），足見扣案之1 顆
    子彈具有殺傷力，堪認被告上開自白核與事實相符，而堪採
    信。從而，本件事證明確，被告犯行堪以認定，應依法論科
    。
三、論罪科刑之理由：
  (一)核被告所為，係犯槍砲彈藥刀械管制條例第12條第4 項之非
    法持有子彈罪。
  (二)槍砲彈藥刀械管制條例第18條第4 項前段規定「犯本條例之
    罪，於偵查或審判中自白，並供述全部槍砲、彈藥、刀械之
    來源及去向，因而查獲或因而防止重大危害治安事件之發生
    者，減輕或免除其刑。」依其犯罪形態，倘該槍砲、彈藥、
    刀械已經移轉持有，兼有來源及去向者，固應供述全部之來
    源及去向，始符合上開規定，倘其犯罪行為，僅有來源而無
    去向，或僅有去向而無來源者，祇要供述全部來源，或全部
    去向，因而查獲或因而防止重大危害治安事件之發生時，即
    符合減輕或免除其刑之規定，並非謂該犯罪行為，必須兼有
    來源及去向，始有該條項之適用。否則情節較重者（兼有來
    源及去向），合於減免之規定，情節較輕者（僅有來源而無
    去向，或僅有去向而無來源），反而不合於減免之規定，豈
    不造成輕重失衡（參見最高法院96年度臺上字第7613號判決
    意旨）。本件被告雖於偵查及本院審理中自白扣案子彈為其
    所持有，並於本院審理時供稱子彈係「許金德」所交付，而
    供述來源，然因被告又稱「許金德」已死亡，則被告此部分
    之供述是否屬實？並無其他證據足資證明，即難認定，故尚
    難認被告於偵、審中之供述符合上述槍砲彈藥刀械管制條例
    第18條第4 項前段減輕或免除其刑之規定。
  (三)爰審酌被告持有具殺傷力之子彈，對社會治安及人民生命財
    產具有潛在之危害威脅，惟念其持有具殺傷力之子彈數量為
    1 個，於持有期間並未持以另犯他罪，犯罪手段尚屬平和，
    且犯罪後已坦承犯行，態度尚稱良好，並斟酌被告國中畢業
    之智識程度，有一技之長，從事廚師工作，每月收入約新臺
    幣3 萬多元，未婚無子，有父母親賴其撫養，每月會拿1 萬
    至1 萬5 千元回家，認其尚知盡為人子之孝道及義務等一切
    情狀，量處如主文所示之刑，並分別就所處徒刑及罰金刑部
    分，諭知易科罰金及易服勞役之折算標準。
  (四)末者，扣案且經試射後認為具殺傷力之制式子彈1 顆，已因
    送鑑試射失其子彈之結構及性能，堪認業已耗損，已無殺傷
    力至明，非屬違禁物，至於其餘扣案之槍身1 枝、彈匣2 個
    、撞針1 個、滑套1 個、彈簧3 個、護進閥3 支、保險開關
    2 個、護進閥阻鐵2 個，經內政部警政署刑事警察局、內政
    部鑑定結果認均非槍砲主要組成零件，有內政部警政署刑事
    警察局100 年5 月30日刑鑑字第1000049328號函、內政部10
    0 年6 月15日內授警字第1000871342號函存卷可參（見100
    年度偵字第1419號偵卷第18頁反面至19頁、第22頁），核亦
    均非違禁物，而無沒收之必要，附此敘明。
四、應適用之法律：
  (一)刑事訴訟法第273 條之1 第1 項、第299 條第1 項前段。
  (二)槍砲彈藥刀械管制條例第12條第4項。
  (三)刑法第11條前段、第41條第1 項前段、第42條第3 項。
本案經檢察官吳淑娟到庭執行職務
中    華    民    國  100     年    12    月    30    日
                  刑事第一庭  法  官  謝 宜 雯
以上正本證明與原本無異。
如不服本判決應於收受送達後10日內向本院提出上訴書狀，並應
敘述具體理由；其未敘述上訴理由者，應於上訴期間屆滿後20日
內向本院補提理由書（均須按他造當事人之人數附繕本）「切勿
逕送上級法院」。
                              書記官  林 美 鳳
中    華    民    國  100     年    12    月    30    日
附錄本判決論罪科刑法條全文：
槍砲彈藥刀械管制條例第12條
未經許可，製造、販賣或運輸子彈者，處1 年以上7 年以下有期
徒刑，併科新臺幣500 萬元以下罰金。
未經許可，轉讓、出租或出借子彈者，處6 月以上5 年以下有期
徒刑，併科新臺幣300 萬元以下罰金。
意圖供自己或他人犯罪之用，而犯前二項之罪者，處3 年以上10
年以下有期徒刑，併科新臺幣700 萬元以下罰金。
未經許可，持有、寄藏或意圖販賣而陳列子彈者，處5 年以下有
期徒刑，併科新臺幣300 萬元以下罰金。
第1 項至第3 項之未遂犯罰之。